臺灣高等法院民事裁定
111年度抗字第721號
抗  告  人  周彩玉  
相  對  人  金騰開發建設股份有限公司

法定代理人  徐金銓  
上列當事人間聲請假處分事件，對於中華民國111年5月2日臺灣
士林地方法院111年度全字第45號所為裁定提起抗告，本院裁定
如下： 
    主  文
抗告駁回。
抗告費用由抗告人負擔。
    理  由
聲請及抗告意旨略以：如附表所示不動產（其中土地部分下稱系爭土地，建物部分下稱系爭房屋，合稱系爭房地）為伊所有，伊前與相對人就系爭房地簽訂土地合作興建房屋契約書（下稱系爭合建契約），惟相對人已於民國109年11月6日發函予伊解除系爭合建契約，竟仍向臺北市政府都發局建築管理工程處（下稱北市建管處）申請拆除執照，欲強行拆除系爭房屋，伊已對相對人及訴外人陽信商業銀行股份有限公司（下稱陽信銀行）提起塗銷所有權移轉登記等訴訟，經臺灣臺北地方法院（下稱臺北地院）以111年度訴字第1879號受理後，裁定移送原法院管轄，倘不對系爭房地實施假處分，任由相對人拆除系爭房屋，致請求標的現況變更，伊日後有不能強制執行或甚難執行之虞。為此，爰依民事訴訟法第532條規定，聲請就系爭房地予以假處分，並願供擔保以補釋明之不足。又系爭合建契約已解除或無效，須經法院判決，若伊可以證明，即表示法院已判決確定，可立即聲請強制執行而非假處分；且開端法律事務所函（下稱系爭律師函）已發生解除契約之效力，伊係主張在相對人未確實履約前，合約失其效力，非為解除契約，而相對人以系爭律師函已解除契約，故原裁定所述不實。並原裁定之理由多次引用相對人於前案（臺北地院109年度重訴字第707號）敗訴所捨棄之不實陳述主張，且原裁定有誤植或斷章取義前案之筆錄內容，伊就假處分之請求及原因已為相當之釋明，原裁定遽駁回伊本件假處分之聲請，顯有違誤。爰提起抗告，請求廢棄原裁定等情。
按債權人就金錢請求以外之請求，因請求標的之現狀變更，有
  日後不能強制執行，或甚難強制執行之虞，欲保全強制執行者
  ，得聲請假處分。債權人聲請假處分應就其請求及假處分之原
  因釋明之；釋明如有不足，債權人陳明願供擔保或法院認為適
  當者，法院得定相當之擔保，命供擔保後為假處分，為民事訴
  訟法第532條、第533條準用第526條所明定。所謂假處分之原
  因，即前開法條規定請求標的之現狀變更，有日後不能強制執
  行或甚難執行之虞之情形，諸如債務人就其財產為不利益之處
  分，或隱匿財產等屬之（最高法院96年度台抗字第648號裁定
  意旨參照）。又稱釋明者，係使法院就某事實之存否，得到大
  致為正當之心證，即為已足，與證明係當事人提出之證據方法
  ，足使法院產生堅強心證，可以確信其主張為真實者，尚有不
  同。是債權人就假處分之原因，即請求標的之現狀變更，有日
  後不能強制執行，或甚難執行之情事，應提出可使法院信其主
  張為真之證據釋明之，必待釋明有所不足，而債權人陳明願供
  擔保以補釋明之不足，始得准為假處分。倘債權人不能釋明假
  處分之原因存在，即無保全強制執行之必要，尚不能因債權人
  陳明願供擔保，即認足補釋明之欠缺，而為假處分。
經查：
㈠抗告人對相對人所提之本案訴訟係屬確認之訴，不得聲請就系
  爭房地為強制執行之保全：
⒈抗告人主張其為系爭房地之所有權人，其與相對人所簽訂之系
  爭合建契約為無效，抗告人為履行系爭合建契約而與相對人及
  陽信銀行於107年11月22日就系爭房地所簽訂之興建信託契約
  （下稱系爭信託契約）亦應一併認定自始無效，其已對相對人
  、陽信銀行提起本案訴訟，請求確認兩造所簽訂系爭合建契約
  ，及抗告人與陽信銀行所簽訂系爭信託契約均為無效，且陽信
  銀行應將系爭房地於107年11月26日以信託為原因所為之所有
  權移轉登記予以塗銷，並回復為抗告人所有等情，固據其提出
  系爭律師函暨掛號郵件收件回執、臺北地院109年度訴字第707
  號民事判決、土地及建物所有權狀、原法院111年度訴字第187
  9號民事裁定等為釋明（見原法院卷第9-28頁、本院卷第49-53
  頁）。然查，抗告人對相對人部分，僅係提起確認系爭合建及
  信託契約無效之訴訟，此非屬給付之訴，抗告人自不得以對相
  對人所提此部分確認之訴為由，依前揭規定，聲請保全系爭房
  地之強制執行。
⒉又本院發函詢問抗告人本件假處分之性質係民事訴訟法第532條
  所定保全性質之假處分？或係同法第538條之定暫時狀態性質
  之假處分？抗告人已明確表示係屬民事訴訟法第532條所定保
  全性質之假處分（見本院卷第69-73頁），則本院自無須審酌
  本件有無定暫時狀態假處分之必要。至抗告人請求陽信銀行應
  將就系爭房地所為之所有權移轉登記予以塗銷，並回復為抗告
  人所有部分，雖屬給付之訴，但陽信銀行非為本件聲請之當事
  人，本院亦無從審究此部分之請求，有無保全執行之必要，併
  予說明。
㈡抗告人未釋明本件假處分之原因：
⒈抗告人主張相對人非法領有拆除執照，並已架設拆除整棟之鐵
  皮圍籬及其外之拆除鷹架，系爭房屋如遭強制拆除，現狀即變
  更，日後甚難向相對人強制執行等情，固據其提出訴願書、照
  片等為釋明（見本院卷第37-47頁）。惟查，本件系爭房地係
  以信託為原因，登記在陽信銀行名下，且系爭土地上有5棟建
  物，有土地建物查詢資料可參（見原審卷第41-42、45頁），
  而抗告人並未提出110拆字第0025號拆除執照供本院審酌，是
  本院無從知悉該拆除執照之申請人、拆除物地址、拆除物概要
  、竣工期限等各項為何？而抗告人提出之訴願書，固可釋明其
  曾向北市建管處請求撤銷上開拆除執照，但仍無法憑此知悉拆
  除執照所載之申請人、拆除物地址、拆除物概要、竣工期限等
  各項內容，則該拆除執照之申請人究為相對人，或係系爭房地
  之受託人陽信銀行，或另有其人，均屬不明，自難以該訴願書
  釋明相對人即為該拆除執照之申請人及系爭房屋有即將遭拆除
  之虞。又抗告人提出之照片四紙（見本院卷第41-47頁），固
  得釋明照片中之建物，有架設鐵皮圍籬及鷹架之情形，但照片
  所示之建物坐落於何處不明，其中之照片固有標示「保安街78
  巷」之門牌（見本院卷第43頁），但如前所述系爭土地上之建
  物有5棟，則該照片所示之保安街78巷建物，究屬5棟中之何棟
  ？是否即為系爭房屋所屬之建物？亦屬不明。從而，抗告人所
  舉前揭訴願書、照片等證據，尚難憑此使本院形成上開拆除執
  照之申請人即為相對人及系爭房地現有遭拆除之大致為正當之
  心證。
㈢又民事訴訟法第528條第2項規定，抗告法院為裁定前，應使債
  權人及債務人有陳述意見之機會。旨在保障債權人及債務人之
  程序權，並使抗告法院能正確判斷原裁定之當否。此項關於假
  扣押之規定，依同法第533條規定，於假處分準用之。惟假處
  分係保全程序，其執行應依強制執行法第132條第1項規定，於
  裁定送達債務人之同時或送達前為之。考量此項立法旨趣，債
  權人對駁回其假處分聲請之裁定提起抗告，倘為防止債務人隱
  匿或處分財產，自無須使債務人有陳述意見之機會（最高法院
   110年度台抗字第564號裁定意旨參照）。茲原裁定駁回抗告
  人聲請，故本院無須通知相對人陳述意見，併此說明。
綜上所述，抗告人聲請本件處分，因其對相對人提起之本案訴
  訟係屬確認之訴，而非給付之訴，且未釋明本件假處分之原因
  ，並其此部分釋明之欠缺，亦無法以供擔保代之，揆諸前揭說
  明，抗告人之聲請自屬無從准許，原裁定駁回抗告人之聲請，
  理由雖有不同，但結論並無二致，仍應予維持。抗告意旨指摘
  原裁定不當，求予廢棄，為無理由，應予駁回。爰裁定如主文
  。
據上論結，本件抗告為無理由，爰裁定如主文。　　　
中　　華　　民　　國　　111 　年　　9 　　月　　14　　日
                  民事第十一庭  
                        審判長法  官  李慈惠  
                              法  官  鄭貽馨
                              法  官  謝永昌
附表：
土地 坐落地號    面積 所有權人 權利範圍  臺北市○○區○○段○○段000地號    92平方公尺 陽信商業銀行 5/30   建 物 建號 門牌號碼 建物坐落地號 主要用途、主要建材 面積 所有權人 權利範圍  臺北市○○區○○段○○段0000○號 臺北市○○區○○街00巷0號4樓 臺北市○○區○○段○○段000地號 住家用、鋼筋混凝土造 ⑴層次面積：58.73平方公尺 ⑵陽臺面積：5.03平方公尺 陽信商業銀行 全部 
正本係照原本作成。
本裁定除以適用法規顯有錯誤為理由外，不得再抗告。如提起再
抗告，應於收受送達後10日內委任律師為代理人向本院提出再抗
告狀。並繳納再抗告費新臺幣１千元。
中　　華　　民　　國　　111 　年　　9 　　月　　14　　日
　　　　　　　　　　　　　    書記官  王增華